臺灣高等法院臺中分院刑事判決　　　　　　　　　九十三年度上易字第一四三一號
　　上　訴　人
　　即　被　告　乙○○
右上訴人因家庭暴力防治法之傷害案件，不服臺灣臺中地方法院九十三年度易字第一
八七二號中華民國九十三年十月二十六日第一審判決（起訴案號：臺灣臺中地方法院
檢察署九十三年度偵字第四五九八號），提起上訴，本院判決如左：
    主      文
上訴駁回。
    事      實
一、乙○○係甲○○之夫，二人具有家庭暴力防治法第三條第一款之家庭成員關係，
    渠二人因細故時生爭執，詎乙○○竟基於普通傷害之概括犯意，先於民國九十二
    年八月三日上午七時三十分許，在臺中縣烏日鄉○○路三五二巷三○號六樓住處
    房間內，持相框、立鏡等物毆打甲○○，致甲○○受有左上臂挫傷約一×○．六
    公分、右大腿挫傷約二×二公分（共四處）併瘀傷、左小腿挫傷約五×○．二公
    分併瘀傷等傷害。復於同年十月十一日十九時三十分許，在上址住處房間內，徒
    手毆打甲○○，致甲○○受有左眼瞼挫傷約五×五公分併結膜下出血、左腰傷痛
    約七×七公分、右膝挫傷約五×五公分、左手肘挫瘀傷約六×三公分、流鼻血及
    頭痛等傷害。
二、案經甲○○訴由臺灣臺中地方法院檢察署檢察官偵查後，聲請以簡易判決處刑，
    經原審法院沙鹿簡易庭認為不宜以簡易判決處刑，簽移該院刑事庭改依通常程序
    審理。
    理      由
一、訊據上訴人即被告（下稱被告）乙○○矢口否認有何傷害犯行，辯稱：伊未曾持
    相框、立鏡等物或徒手毆打告訴人甲○○，告訴人是離家外出數日後才說受傷，
    與伊無關。伊聽人家說告訴人在外面惹事，可能是因此才遭他人毆打。陳筱育曾
    告訴伊，其在民事庭法官訊問前，告訴人曾對其說如不出庭做證就不載陳筱育回
    家，是其在民事庭法官訊問前之證言不足採信，況且，其上開證言未提到其有看
    到伊毆打告訴人之情，不足作為伊有傷害告訴人之不利證據云云。
二、經查：（一）被告有於九十二年八月三日上午七時三十分許，在上址住處房間內
    ，持相框及立鏡等物毆打告訴人，而致告訴人受有上述傷害之事實，業據告訴人
    指訴綦詳，並有烏日澄清醫院所出具告訴人受有左上臂挫傷約一×○．六公分、
    右大腿挫傷約二×二公分（共四處）併瘀傷、左小腿挫傷約五×○．二公分併瘀
    傷等傷害之診斷證明書一紙附卷可稽（見偵查卷第一二頁）。而依該照上開傷害
    型態、大小、長寬比例，無法排除木製相框、鐵製立鏡及玻璃片或其他物品所致
    之傷害一情，亦有烏日澄清醫院九十四年一月二十五日日澄字（九四）第○○四
    號函可稽（見本院卷）。另被告有於九十二年十月十一日十九時三十分許，在上
    址住處房間內，徒手毆打告訴人，而致告訴人受有上述傷害之事實，亦據告訴人
    指訴綦詳。而證人陳筱育於原審法院民事庭法官九十三年度家護字第四二一號訊
    問時證稱：被告與告訴人有時吵架吵的很大聲，大部分都在房間裏面，伊雖沒有
    看到被告打告訴人，但告訴人「每次被打」之後，都會告訴伊，有一次被告與告
    訴人吵完後，伊有看到告訴人受傷，時間是在十月份。另伊也有看到告訴人流鼻
    血一次，被告對伊很好等語（見原審卷第六二頁）。雖證人上開證言未提到其有
    看到被告毆打告訴人之情事，然其證稱：時間在十月份，被告與告訴人吵完後，
    有看到告訴人受傷等語，核與告訴人所指訴其在九十二年十月十一日十九時三十
    分許，與被告爭吵後，有受傷之情形相符，並有烏日澄清醫院所出具告訴人於九
    十二年十月十一日至該院應診而受有左眼瞼挫傷約五×五公分併結膜下出血、左
    腰傷痛約七×七公分等傷害之診斷證明書一紙附卷可稽（見偵查卷第一三頁），
    另告訴人復於九十二年十月十二日至中山醫學大學附設醫院急診，經醫院診斷其
    受有左眼眼球撞傷併結膜下出血之傷害，此亦有該院診斷證明書及照片三幀附卷
    可憑（見偵查卷第一四頁、第三○頁）。而依該照上開受傷部位、型態、大小、
    長寬比例，無法排除手毆或腳踢或其他物品所致，亦有烏日澄清醫院九十四年一
    月二十五日日澄字（九四）第○○四號函可稽（見本院卷）。而被告於本院審理
    時亦承認該日晚上，其有與告訴人爭執等語，另證人陳詠鑫、陳詩姍於偵查中亦
    均證述該日被告與告訴人有爭吵等語在卷（見偵查卷第四五頁）。綜上研判，被
    告應有於九十二年八月三日上午七時三十分許，在上址住處房間內，持相框及立
    鏡等物毆打告訴人，並於九十二年十月十一日十九時三十分許，在上址住處房間
    內與被告爭吵後有毆打告訴人，而致告訴人受有上述之傷害甚明。（二）雖證人
    陳筱育於警詢時及偵查中改證稱：伊未見過母親指訴遭父親毆打之事，也從未見
    過父親有何毆打母親情事，伊只見過父母親二人吵架吵的很兇，伊在民事庭法官
    訊問時是母親要求伊這樣說，實際上八月間父母並沒有吵架，九十二年十月十一
    日父母二人在房內爭吵，吵完後母親就直接離家出走，伊沒有看到母親是否被打
    ，伊認為母親照片上之傷，是自己騎車跌倒受傷云云，並寫信至原審法院聲稱：
    伊係因母親到學校一再要求伊前往法院做證，且母親及阿姨在前往法院途中威脅
    伊，要伊說謊，母親及阿姨說如果伊不說謊就不帶伊回家，伊係因害怕且身上未
    帶零錢，只好聽從指示云云。另證人即被告與告訴人所生之子陳詠鑫於偵查中雖
    證稱：伊記得母親是十月初離家出走，當天父母親吵完架後，母親就走了，伊有
    看到母親臉上並無傷痕云云，而證人即被告與告訴人所生之子女陳詩姍於偵查中
    亦證稱：伊未看過爸爸打過媽媽，伊不知道媽媽的傷是被誰打的云云。然查：證
    人陳筱育、陳詠鑫及陳詩姍自告訴人於九十二年十月十一日離家後，即由被告與
    被告之母親扶養，住在被告母親家，業經被告、告訴人、證人陳筱育、陳詠鑫及
    陳詩姍分別陳明在卷，其等於作證之時尚與被告及被告之母住在一起，其年紀幼
  小，生活起居仍須仰賴被告及被告之母照料，在此情況下其證詞難免偏袒、附和
    及迴護被告，核與上開實情不符，自難採為有利於被告之證詞。況證人陳筱育係
    七十九年四月出生，於九十三年間已快滿十四歲，當時已就讀國中二年級，業據
    告訴人於偵查中陳明在卷，並有陳筱育之年籍資料在卷可稽。是證人陳筱育既為
    被告與告訴人所生之女，陳筱育於偵查中且證稱：告訴人自九十二年十月十一日
    晚間離家出走之後，即未曾回來過，伊自九十一年間即覺得母親很奇怪，晚上要
    出去都打扮的很漂亮，伊覺得母親和別的男人有奇怪的關係云云，並寫信予檢察
    官略稱：母親下班就不見人影，中餐要渠等小孩自行解決，每到了週六都到很晚
    才買便當給渠等小孩吃。九十一年暑假期間，有一次伊見有一個男工人摟著媽媽
    的肩膀，伊問媽媽那個男人是誰，媽媽很生氣，很兇的對伊說「哪有，你亂講話
    」、「不可以跟爸爸說，否則你們三個就死定了」。父親知道此事並質問母親後
    ，二人即開始吵架，且越吵越嚴重，原本是幾星期吵一次，接著是幾天吵一次，
    到了九十二年間吵的更嚴重。嗣於九十二年暑假期間，媽媽幾乎天天出去，晚飯
    時間也未回來，直到深夜十一點才買東西回來給渠等吃。之後伊開始監視媽媽，
    並曾質問母親跑去何處，媽媽很生氣，打伊一巴掌。有一次母親且和看起來好像
    午夜牛郎的男人帶渠等小孩一起去游泳，該男子一直對媽媽拋媚眼，去吃飯付錢
    的也是媽媽。渠等小孩都不敢告訴父親，怕父親開車會分心。九十三年一月二十
    一日，媽媽打電話來叫妹妹出去，但沒有看到媽媽，因為天氣太冷，所以妹妹等
    了十五分鐘就回來了。媽媽太無情了，對渠等太殘忍了，媽媽心中根本沒有渠等
    ，根本沒有這個家云云。則依證人陳筱育上揭陳詞，被告既對待證人陳筱育很好
    ，而告訴人則對待證人陳筱育不佳，並引起陳筱育對告訴人心生上述不滿情緒。
    準此，苟非告訴人確有遭被告毆傷情事，證人陳筱育端無惡意捏詞為不利於被告
    之陳述。至證人陳筱育雖另證稱：伊係因母親及阿姨說如果伊不說謊就不帶伊回
    家，伊才說謊云云，然陳筱育當時既已快滿十四歲，且就讀國中二年級，則衡情
    ，其又豈有因遭告訴人等稱「不說謊，就不帶伊回家」一語，即配合對伊無情之
    母親誣陷對伊很好之父親之理。從而，證人陳筱育事後證稱被告未曾打過告訴人
    云云，更顯與事實不符，尚難採為有利於被告之認定。（三）綜上所述，被告上
    開所辯，顯係事後卸責之詞，不足採信，其犯行洵堪認定。
三、核被告所為，係犯刑法第二百七十七條第一項之普通傷害罪，屬家庭暴力防治法
    第二條第二項之家庭暴力罪。被告先後二次傷害犯行，時間緊接，犯罪構成要件
    相同，顯係基於概括犯意反覆為之，為連續犯，應依刑法第五十六條規定，以一
    罪論，並加重其刑。原審審理結果，認被告犯上述之罪，而依刑法第五十六條、
    第二百七十七條第一項、第四十一條第一項前段、罰金罰鍰提高標準條例第一條
    前段、第二條之規定，並審酌被告前無犯罪紀錄，其因細故率爾動手毆打妻子即
    告訴人成傷、告訴人所受傷害程度尚非甚鉅及被告犯罪後迄今未與告訴人達成和
    解等一切情狀，量處被告有期徒刑四月，並諭知易科罰金之折算標準，經核其認
    事用法均為妥適。被告執前詞否認犯行而上訴指摘原判決違法不當，為無理由，
    應予駁回。
據上論結，應依刑事訴訟法第三百六十八條，判決如主文。
本案經檢察官丙○○到庭執行職務。
中      華      民      國　    九十四     年     三      月     九 　　日
                                臺灣高等法院臺中分院刑事第八庭
  審判長法  官  羅　得　村
                                            法　官　劉　榮　服
                                        　　法　官　巫　政　松
右正本證明與原本無異。
不得上訴。
                                            書記官  陳　妙　瑋
中      華      民      國　    九十四     年     三      月     十 　　日
附錄所犯法條：
刑法第二百七十七條第一項：
傷害人之身體或健康者，處三年以下有期徒刑、拘役或一千元以下罰金。
              　　　　　　　　　　　　　　　　　　　　　　　　　　　　　Ｒ
